【裁判字號】    95,易,2141
【裁判日期】    951103
【裁判案由】    贓物
【裁判全文】
臺灣臺北地方法院刑事判決              95年度易字第2141號
    公  訴  人  臺灣臺北地方法院檢察署檢察官
    被      告  甲○○
上列被告因贓物案件，經檢察官聲請以簡易判決處刑（94年度偵
字第18130號），本院認為不宜逕以簡易判決處刑，改依通常程
序審理，被告於準備程序期日就被訴事實為有罪陳述，本院合議
庭裁定由受命法官獨任進行簡式審判程序，判決如下：
    主  文
甲○○故買贓物，處有期徒刑貳月，如易科罰金，以新臺幣玖佰
元即銀元佰元折算壹日。
    事實及理由
一、本件係經被告甲○○於準備程序期日為有罪之陳述，而經本
    院合議庭裁定由受命法官獨任以簡式審判程序加以審理，則
    依據刑事訴訟法第二百七十三條之二、同法第一百五十九條
    第二項之規定，不適用傳聞法則有關限制證據能力之相關規
    定；並得依同法第三百十條之二之準用同法第四百五十四條
    之規定製作略式判決書，依法僅需記載犯罪事實、證據名稱
    及應適用之法條，並得以簡略方式為之，合先敘明。
二、犯罪事實：甲○○於民國（下同）九十三年底某日，因發生
    車禍事故，致其母劉秀英所有，由其使用之中華廠牌、黑色
    、車牌號碼為七三三○－ＧＷ號自用小客車嚴重毀損，經修
    車廠估價後表示需新臺幣（下同）十餘萬元始得完成修復，
    甲○○因無法籌措足夠金錢而遲未修理。嗣於九十四年一月
    間，其友劉致毅（所涉竊盜罪嫌，業經檢察官為不起訴處分
    ）表示有朋友可以陸萬元之代價幫忙修復，甲○○遂將前開
    車牌號碼為七三三○－ＧＷ號自用小客車交由劉致毅代為處
    理。惟劉致毅實際上係以將偷竊而來之同型車輛更換車牌（
    俗稱：借屍還魂）之方式予以處理，並於同年四月初某日，
    在臺北縣新店巿富貴街八巷口，將徐敏杉所有同車型、車牌
    號碼七七一二－ＦＪ號、引擎號碼為四Ｇ一八Ｊ○四八○六
    八、車身號碼為Ｊ0000000之自用小客車（前於同年
    三月二十九日晚間至翌三十日凌晨間之某時，在臺北縣板橋
    市○○○路○段一三二號前遭竊），改懸掛甲○○之七三三
    ○－ＧＷ號車牌後，交付予甲○○，而甲○○明知該車輛除
    車牌外，無論車殼表面凹痕、刮痕及車內配備等，均可明顯
    辨識非其原有之車身，顯屬來源不明之贓物，竟因亟需車輛
    代步，仍僅給付六萬元之代價，即逕自買受、使用。嗣於同
    年九月二十五日下午二時五十分，為警在臺北縣新店市○○
    街八巷口查獲徐敏杉所有之前揭車輛，始知上情。
三、上揭犯罪事實，有下列證據可資認定：
    （一）、被告甲○○於警詢時、偵查中之供述及其於本院審
            理時之自白（見偵查卷第五頁、第三七至三八頁、
            本院卷九十五年十月二十日審判筆錄）。
    （二）、被害人徐敏杉於警詢時、偵查中之指訴（見偵查卷
            第十一至十二頁、第四八至四九頁、第五十至五一
            頁）。
    （三）、扣押物品清單、贓物認領保管單、失竊資料個別查
            詢報表、查詢車輛認可資料、車輛失竊電腦輸入單
            各一紙（見偵查卷第十八頁、第二二頁、第二五至
            二七頁）。
    （四）、照片五幀（見偵查卷第二八至三十頁）。
四、按行為後法律有變更者，適用行為時之法律。但行為後之法
    律有利於行為人者，適用最有利於行為人之法律。修正後刑
    法第二條第一項定有明文。查本件被告行為後，刑法部分條
    文修正施行，而修正施行後刑法第二條第一項亦修正規定，
    然此乃為與刑法第一條罪刑法定主義相互契合，以貫徹法律
    禁止溯及既往原則，其乃規範行為後法律變更所生新舊法律
    比較適用之準據法，本身尚無比較新舊法之問題，故應一律
    適用修正施行後刑法第二條之規定以決定適用之刑罰法律，
    先予辨明。又參以本次刑法總則編修正之比較新舊法，應就
    罪刑有關之共犯、未遂犯、想像競合犯、牽連犯、連續犯、
    結合犯，以及累犯加重、自首減輕暨其他法定加減原因（如
    身分加減）與加減例等一切情形，綜其全部罪刑之結果而為
    比較（最高法院九十五年五月二十三日刑事庭第八次會議決
    議意旨可資參照）。而按刑法第三百四十九條第二項之故買
    贓物罪，罰金刑部分之法定刑係得科或併科銀元一千元以下
    罰金，據修正後刑法施行法第一條之一：「中華民國九十四
    年一月七日刑法修正施行後，刑法分則編所定罰金之貨幣單
    位為新臺幣。九十四年一月七日刑法修正時，刑法分則編未
    修正之條文定有罰金者，自九十四年一月七日刑法修正施行
    後，就其所定數額提高為三十倍。但七十二年六月二十六日
    至九十四年一月七日新增或修正之條文，就其所定數額提高
    為三倍」（另按新增訂刑法施行法第一條之一規定，僅係替
    代罰金罰鍰提高標準條例部分條文，與罰金罰鍰提高標準條
    例罰金額度相同，只是貨幣單位由銀元改成新臺幣，並不發
    生有利、不利之問題，亦非法律變更刑度之條文，並無比較
    新舊法之問題，應逕予適用，附此說明。）及刑法第三十三
    條第五款修正為：「罰金：新臺幣一千元以上，以百元計算
    之」等規定，修正後刑法第三百四十九條第二項故買贓物罪
    ，所得科處之罰金刑最高為新臺幣三萬元、最低為新臺幣一
    千元，然而，依被告行為時之刑罰法律，即罰金罰鍰提高標
    準條例第一條前段規定之提高倍數十倍及刑法第三十三條第
    五款規定之罰金最低額一元予以計算，該罪之罰金刑最高為
    銀元一萬元，最低額為銀元十元，若換算為新臺幣，最高額
    雖與新法同為新臺幣三萬元，然最低額僅為新臺幣三十元。
    因此，比較上述修正前、後之刑罰法律，自以被告行為時關
    於科處罰金刑之法律較有利於被告。另本件被告行為時易科
    罰金之折算標準，依修正施行前刑法第四十一條第一項前段
    及修正前罰金罰鍰提高標準條例第二條前段之規定，乃以銀
    元一百元以上三百元以下，即新臺幣三百元以上九百元以下
    折算一日。惟被告行為後之刑法第四十一條第一項前段業已
    修正為：「犯最重本刑為五年以下有期徒刑以下之刑之罪，
    而受六個月以下有期徒刑或拘役之宣告者，得以新臺幣一千
    元、二千元或三千元折算一日，易科罰金。」，而罰金罰鍰
    提高標準條例第二條亦已廢止，故經比較修正前後之易科罰
    金折算標準，顯以修正施行前之規定較有利於被告，故依刑
    法第二條第一項之規定，應適用修正施行前刑法第四十一條
    第一項前段、修正前之罰金罰鍰提高標準條例第二條等規定
    為易科罰金之折算標準。綜合上述各條文修正前、後之比較
    ，揆諸前揭最高法院決議及修正後刑法第二條第一項前段、
    後段規定，以修正公布施行前之刑法及罰金罰鍰提高標準條
    例相關規定，對於被告較為有利，自應予以適用。至於刑法
    修正施行後雖就第五十七條規定之文字有所變動，然此為法
    院就刑之裁量及酌減審認標準見解之明文化，非屬法律之變
    更（最高法院九十五年度第八次刑事庭會議決議意旨參照）
    ，自無刑法第二條第一項規定之適用，應逕予適用現行刑法
    第五十七條之規定，附此說明。
五、按收受贓物為贓物罪之概括規定，凡與贓物罪有關，不合於
    搬運、寄藏、故買、牙保贓物，而其物因他人財產犯罪已成
    立贓物之後，有所收受而取得持有者均屬之，如已合於搬運
    、寄藏、故買、牙保贓物之行為，自不另論以收受贓物罪。
    且按刑法第三百四十九條第一項收受贓物罪，所稱之「收受
    」，係指無償取得贓物之行為（最高法院七十二年臺非字第
    六三號判決意旨可供參照）。被告以交付六萬元之代價，取
    得上開僅更換被告車牌贓車之所有權，自具有對價關係，核
    其所為，係犯刑法第三百四十九條第二項之故買贓物罪。公
    訴人原聲請簡易判決處刑引用同法第三百四十九條第一項，
    容有誤會，經本院當庭諭知後（見本院卷九十五年十月二十
    日審判筆錄），爰依刑事訴訟法第三百條變更起訴法條為同
    法第三百四十九條第二項。爰審酌被告無前科（僅有少年紀
    錄）之素行，此有臺灣高等法院被告前案紀錄表一份在卷可
    按，其犯罪之動機、目的係因其當時上班、送貨均需交通工
    具，一時貪圖便宜、其生活狀況、智識程度及本案犯罪所生
    之危害程度，復斟酌被告於本院審理時坦承犯行之犯罪後態
    度等一切情狀，量處如主文所示之刑，併諭知如易科罰金之
    折算標準，以示懲儆。
六、爰依刑事訴訟法第四百五十二條、第二百九十九條第一項前
    段、第二百七十三條之一第一項、第三百十條之二、第四百
    五十四條第一項、第三百條，刑法第二條第一項前段、修正
    前刑法第三百四十九條第二項、第四十一條第一項前段，罰
    金罰鍰提高標準條例第一條前段、修正前罰金罰鍰提高標準
    條例第二條，現行法規所定貨幣單位折算新臺幣條例第二條
    ，判決如主文。
七、如不服本件判決，得自收受送達之日起十日內，向本院提起
    上訴。
本案經檢察官董怡臻到庭執行職務。
中    華    民    國    95    年    11    月     3    日
                      刑事第十六庭  法  官  徐千惠
上正本證明與原本無異。
如不服本判決，應於判決送達後10日內向本院提出上訴狀 (應抄
附繕本)。
                                    書記官  蕭承信
中    華    民    國    95    年    11    月    6     日
附錄論罪科刑法條：
中華民國刑法第349條
（普通贓物罪）
收受贓物者，處 3 年以下有期徒刑、拘役或 5 百元以下罰金。
搬運、寄藏、故買贓物或為牙保者，處 5 年以下有期徒刑、拘役
或科或併科 1 千元以下罰金。
因贓物變得之財物，以贓物論。


司法院資訊處製作；財團法人民間司法改革基金會備份。
